臺灣板橋地方法院刑事判決　　　　　　　96年度易字第2078號
公　訴　人　臺灣板橋地方法院檢察署檢察官
被　　　告　戊○○
　　　　　　丙○○
　　　　　　丁○○
　　　　　　甲○○
上列被告等因傷害案件，經檢察官提起公訴（96年度偵字第1343
5 號），本院判決如下：
    主  文
戊○○、丁○○、甲○○共同傷害人之身體，各處有期徒刑月
，如易科罰金，均以新臺幣壹仟元折算壹日。各減為有期徒刑壹
月又拾伍日，如易科罰金，均以新臺幣壹仟元折算壹日。
丙○○共同傷害人之身體，處有期徒刑伍月，如易科罰金，以新
臺幣壹仟元折算壹日。減為有期徒刑貳月又拾伍日，如易科罰金
，以新臺幣壹仟元折算壹日。
    事  實
一、戊○○、丙○○、丁○○、甲○○於民國96年4 月23日凌晨
    1 時30分許，邀同陳雅惠在臺北縣三峽鎮○○路○ 段22號前
    烤肉，陳雅惠即偕乙○○、陳小君、陳怡君赴約，席間戊○○因故與乙○○發生口角，並相互拉扯，丙○○、丁○○、
    甲○○見狀，竟與戊○○基於傷害他人身體之犯意聯絡，上
    前徒手毆打乙○○，致乙○○受有下唇撕裂傷及右遠端腓骨
    骨折之傷害。
二、案經乙○○訴由臺北縣政府警察局三峽分局報請臺灣板橋地
    方法院檢察署檢察官偵查起訴。
    理  由
壹、按被告以外之人於審判外之言詞或書面陳述，除法律有規定
    者外，不得作為證據，刑事訴訟法第159 條第1 項定有明文
    。而被告以外之人於審判外之陳述，經當事人於審判程序同
    意作為證據，法院審酌該言詞陳述或書面陳述作成時之情況
    ，認為適當者，得為證據；當事人、代理人或辯護人於法院
    調查證據時，知有第159 條第1 項不得為證據之情形，而未
    於言詞辯論終結前聲明異議者，視為有前項之同意，為同法
    第159 條之5 所明定。經查：乙○○、陳雅惠於司法警察調
    查時之陳述，及乙○○、陳雅惠、陳怡君、陳小君於偵查中
    向檢察官所為陳述，雖係本案被告戊○○、丙○○、丁○○
    、甲○○以外之人於審判外之陳述，惟被告四人於本院調查
    證據時，未於言詞辯論終結前聲明異議，應視為同意作為證
    據，復經審酌渠等言詞陳述之情況，認為適當，均應認有證
    據能力。
貳、認定犯罪事實之證據及理由
一、上揭事實，業據被告戊○○、丙○○、丁○○、甲○○於警
    詢、本院審理時坦承不諱，核與被害人乙○○於警詢中指訴
    及於檢察官訊問時具結證述之情節大致相符，並經證人陳雅
    惠於警詢時及與證人陳怡君、陳小君於檢察官訊問時具結證
    述明確。而被害人遭被告戊○○、丙○○、丁○○、甲○○
    毆打，受有下唇撕裂傷及右遠端腓骨骨折之傷害，亦有財團
    法人恩主公醫院診斷證明書1 件、照片5 幀附卷可資佐證，
    俱徵被告四人前揭不利於己之自白與事實相符。被告丙○○
    雖辯稱：伊係因遭被害人毆打，始為防衛行為云云。惟按正
    當防衛必須對於現在不法之侵害始得為之，侵害業已過去，
    即無正當防衛可言。至彼此互毆，又必以一方初無傷人之行
    為，因排除對方不法之侵害而加以還擊，始得以正當防衛論
    。故侵害已過去後之報復行為，與無從分別何方為不法侵害
    之互毆行為，均不得主張防衛權（最高法院30年上字第1040
    號判例意旨參照）。被告丙○○於警詢時供稱：「... 其間
    乙○○已經喝醉了，我們好心幫忙叫計程車要載送他回家，
    結果他不回家還一路顛到馬路，戊○○見他這樣危險，好心
    要攙扶他，結果他就打戊○○，我當時到旁邊如廁，見狀趕
    緊跑過來，那時乙○○已經倒在地上，後來陳雅惠及陳小君
    趴在他身上，我趁那時有踹他二腳，然後我大喊叫他們不要
    打了... 。」等語（見臺灣板橋地方法院檢察署96年度偵字
    第13435 號偵查卷宗第5 頁），其於本院審理時亦供稱：「
    ... 是告訴人先打我，因為告訴人喝酒醉，我抱告訴人上私
    人的計程車，第一次告訴人不上車，告訴人下車打我，後我
    又叫第二次計程車，告訴人不上車，不回家，就打戊○○，
    之後就打起來了... 。」等語（見本院96年8 月6 日審判筆
    錄）。依被告丙○○所述情節，其於遭被害人毆打後，猶為
    之召喚計程車，復見被害人與被告戊○○拉扯，始與其餘被
    告共同毆打被害人，甚於被害人倒地後續為攻擊行為；此外
    ，被告丙○○、戊○○、丁○○、甲○○中，無任何一人得
    以具體指明遭被害人毆打受傷之部位，且未提出任何證據可
    供調查，益徵被告丙○○與被告戊○○、丁○○、甲○○共
    同毆打被害人，非屬排除現在不法侵害之防衛行為，自不得
    主張為正當防衛。至被告丙○○聲請傳喚證人方仕友及前往
    現場處理之警員，以資證明被害人於本案發生時業已酒醉之
    事實。惟倘被害人於案發時已呈醉態，被告丙○○理應妥為
    安置，何得在被害人因酒精作用致防衛能力明顯減弱之情況
    下毆打之；前項待證事實，實無從解免被告丙○○之罪責，
    自無調查之必要。綜上，本案事證明確，被告等犯行均堪予
    認定。
二、核被告戊○○、丙○○、丁○○、甲○○所為，均係犯刑法
    第277 條第1 項之傷害罪。被告四人就上開犯行，有犯意之
    聯絡及行為之分擔，皆為共同正犯。爰審酌被告戊○○、丙○○、丁○○、甲○○犯罪之動機、目的、手段，及渠等偶
    因細故，動輒以暴力相向，應予非難，兼衡被告四人之素行
    、智識程度、所肇被害人之傷勢，暨被告戊○○、丁○○、
    甲○○犯後均供認無隱，非無悔意，被告丙○○雖坦承動手
    毆打被害人，然一再推諉其責，不知自我反省之態度，及被
    告四人均未能與被害人達成和解等一切情狀，分別量處如主
    文所示之刑，並諭知易科罰金之折算標準，資為懲儆。又被
    告戊○○、丙○○、丁○○、甲○○所犯傷害罪，其犯罪時
    間係在96年4 月24日前，合於減刑要件，應依中華民國九十
    六年罪犯減刑條例規定，各減其刑為二分之一，並諭知易科
    罰金之折算標準。
據上論斷，應依刑事訴訟法第299 條第1 項前段，刑法第28條、
第277 條第1 項、第41條第1 項前段，刑法施行法第1 條之1 第
1 項、第2 項前段，中華民國九十六年罪犯減刑條例第2 條第1
項第3 款、第7 條、第9 條，判決如主文。
本案經檢察官朱學瑛到庭執行職務
中　　華　　民　　國　　96　　年　　8 　　月　　20　　日
                        刑事第三庭  法　官  廖  怡  貞
以上正本證明與原本無異。
如不服本判決，應於判決送達後10日內，向本院提出上訴狀，上
訴於臺灣高等法院（須附繕本）。
                                    書記官  林  惠  齡
中　　華　　民　　國　　96　　年　　8 　　月　　22　　日
附錄本案論罪科刑法條全文
中華民國刑法第277條
（普通傷害罪）
傷害人之身體或健康者，處3 年以下有期徒刑、拘役或1 千元以
下罰金。
犯前項之罪因而致人於死者，處無期徒刑或7 年以上有期徒刑；
致重傷者，處3 年以上10年以下有期徒刑。
